臺灣屏東地方法院民事裁定　
111年度監宣字第143號
聲  請  人  陳武銘  


相  對  人  陳士元  

關  係  人  陳東榮  
            陳邱竹妹
            陳姿宇  

            陳尹如  
            謝盈瑤  

上列聲請人聲請監護宣告事件，本院裁定如下：
    主    文
宣告陳士元（男，民國00年0 月00日生，身分證統一編號：Z000
000000號）為受監護宣告之人。
選定陳武銘（男，民國00年0月00日生，身分證統一編號：Z0000
00000號）為受監護宣告之人陳士元之監護人。
指定謝盈瑤（女，民國00年0月0日生，身分證統一編號：Z00000
0000號）為會同開具財產清冊之人。
聲請程序費用新臺幣壹仟元由受監護宣告之人負擔。
    理    由
一、聲請意旨略以：聲請人陳武銘之胞兄即相對人陳士元於民國
    111年5月24日因極重度障礙等級，左腦栓塞（中風），已致
    不能為意思表示、受意思表示或辨識其意思表示之效果，爰
    依法聲請宣告相對人為受監護宣告之人，並選任聲請人為監
    護人，關係人謝盈瑤為會同開具財產清冊之人，並提出親屬
    系統表、親屬會議紀錄、同意書、衛生福利部屏東醫院診斷
    證明書、身分證正反面影本及中華民國身心障礙證明正反面
    影本、戶口名簿影本、戶籍謄本等為證。
二、按對於因精神障礙或其他心智缺陷，致不能為意思表示或受
    意思表示，或不能辨識其意思表示之效果者，法院得因本人
    、配偶、四親等內之親屬、最近一年有同居事實之其他親屬
    、檢察官、主管機關、社會福利機構、輔助人、意定監護受
    任人或其他利害關係人之聲請，為監護之宣告，民法第14條
    第1 項定有明文。
三、經查，聲請人為相對人之胞弟，有聲請人提出之戶口名簿影
    本及戶籍謄本附卷可憑，並有本院依職權調取之戶籍資料在
    卷可稽，是聲請人為有權提起本件聲請之人。又相對人於民
    國111 年7月5日在護理之家，由鑑定人即屏安醫療社團法人
    屏安醫院醫師黃文翔就其現況進行鑑定會談。經鑑定人就相
    對人之鑑定結果認：相對人為先天性唐氏症、栓塞型腦中風
    後合併極重度失智狀態。個案自幼年即被發現有發展遲緩之
    現象，於111 年5月24日發生梗塞性腦中風並陷入昏迷狀態
    ，經緊急住院治療，治療後尚呈現有失智、失語、癲癇、半
    身癱瘓之後遺症，出院後轉往護理之家接受長期照顧迄今。
    下肢肌肉嚴重萎縮肢體癱瘓，上下顎牙齒幾乎完全掉光，下
    肢無力，右側肢體偏癱，右手掌裝有防畸形矯正護木，鼻腔
    插有鼻胃管，尿道插有導尿管，五官輪廓有明顯之唐氏症特
    徵，身材矮胖，兩側眼窩間距加大、脖子短、五官扁平，四
    肢無行動能力，眼神呆滯、目光茫然，無法與人做口語溝通
    ，會談中個案因為智能不足程度嚴重又合併語言障礙，理解
    能力明顯受損，語言表達能力也明顯受損，無法回應任何問
    題，也無法以肢體語言表達個人意思，連自己姓名也無法回
    答，其餘有關個人基本資料的所有問題全部都無法回答，由
    臨床經驗以及個案平日所表現之生活功能來判斷已經達到極
    重度失智之程度。意識清楚，但無法言語，無法聽從指令做
    動作（例如舉手、握拳、伸出左右手、伸出手指等，個案不
    知道哪隻手是左、右手)，對外界呼喚無辨識與理會能力，
    認知功能嚴重受損，喪失語言表達能力，也無法識字、筆談
    及使用肢體語言（點頭、搖頭、揮手、伸出手指頭代表想表
    達之數字等）。對於時間、地方、人物之定向能力完全喪失
    ，長、短期記憶也明顯喪失。進食、沐浴、翻身、大小便、
    移動身體、更衣等皆無法自理，無法自己坐起、無法站立、
    無法走動，目前靠他人以鼻胃管餵食以及使用紙尿布、導尿
    管處理大小便。無法自行購物，不會計算該找回之零錢、無
    法做個位數與兩位數字之加減計算、無法辨識不同錢幣、紙
    鈔之幣值，不會做不同紙鈔兌換之計算、不會到金融機構辦
    理存款提款、不知如何保管與儲存自己之財物，完全無處理
    財產之能力。無職業、社交及自我安排休閒活動之功能，無
    法自行搭乘或使用大眾交通工具、無法自行認路回家。個案
    各項功能退化嚴重，生活完全無自理能力，必須長期依賴家
    人、醫療或養護機構照顧。個案目前已處於先天性唐氏症及
    栓塞型腦中風後合併極重度失智狀態，導致個人之認知功能
    嚴重失能，為意思表示或受意思表示或辨識其意思表示效果
    之能力完全喪失，可以判定為無意思能力，無法獨力處理個
    人法律事務與從事個人財務管理，也無法主張或維護個人權
    益，該個案已達監護宣告之標準，有屏安醫療社團法人屏安
    醫院111年7月7日屏安管理字第1110002102號函暨檢附之精
    神鑑定報告書1份在卷足憑，堪認相對人因極重度失智狀態
    ，致不能為意思表示、受意思表示，或不能辨識其意思表示
    之效果至明。從而，聲請人聲請宣告相對人為受監護宣告之
    人，核無不合，應予准許。
四、次按，受監護宣告之人應置監護人；法院為監護之宣告時，
    應依職權就配偶、四親等內之親屬、最近一年有同居事實之
    其他親屬、主管機關、社會福利機構或其他適當之人選定一
    人或數人為監護人，並同時指定會同開具財產清冊之人，民
    法第1110條、第1111條第1 項定有明文。查聲請人陳武銘為
    相對人之胞弟，其同意擔任相對人之監護人，且相對人之父
    親陳東榮、母親陳邱竹妹、胞姊陳姿宇、胞妹陳尹如、嫂謝
    盈瑤亦表同意等情，有親屬會議紀錄附卷可參，本院參酌上
    情及聲請人之意願，認由聲請人陳武銘任相對人之監護人，
    最能符合受監護宣告之人之最佳利益，爰選定聲請人陳武銘
    為相對人之監護人。又關係人謝盈瑤為相對人之嫂，其同意
    擔任相對人之會同開具財產清冊之人，且聲請人及其他關係
    人亦表示同意，亦有上開親屬會議紀錄及關係人謝盈瑤出具
    之同意書附卷可佐，爰並指定其為相對人之會同開具財產清
    冊之人，以維護相對人之利益。
五、據上論結，依家事事件法第164 條第2 項，裁定如主文。
中　　華　　民　　國　　111 　年　　7 　　月　　29　　日
                      家事法庭  法  官  黃惠玲
以上正本係照原本作成。
如不服本裁定，應於送達後10日內向本院提出抗告狀，並繳納抗
告費新臺幣1,000 元。
中　　華　　民　　國　　111 　年　　7 　　月　　29　　日
                                書記官　黃秀梅